【裁判字號】    89,訴,1946
【裁判日期】    900529
【裁判案由】    返還消費借貸款等
【裁判全文】
臺灣板橋地方法院民事判決  八十九年度訴字第一九四六號
    原      告  丙○○
    被      告  乙○○
    訴訟代理人  甲○○
    被      告  丁○○
右當事人間請求返還消費借貸款等事件，本院判決如左：
    主      文
被告乙○○應給付原告新台幣貳拾捌萬元及自民國八十九年九月一日起至清償日止，
按週年利率百分之五計算之利息。
原告其餘之訴駁回。
訴訟費用由被告乙○○負擔四分之一，餘由原告負擔。
本判決原告勝訴部分得假執行。
    事      實
甲、原告方面：
一、聲明：
    (一)如主文第一項所示。
    (二)被告丁○○應給付原告新台幣（下同）二十九萬五千元及自民國八十九年八月
      二十六日起至清償日止，按週年利率百分之五計算之利息。
二、陳述：
    (一)原告持有被告乙○○簽發，發票日為八十九年八月三十一日，以彰化商業銀行
      新明分行為付款人，票面金額二十八萬元之支票一紙。詎於八十九年八月三十
      一日向付款人為付款之提示竟遭退票，爰本於票據之法律關係，起訴請求判決
      如聲明第一項所示等語。
    (二)原告另持有被告丁○○為背書人，由另一被告古敬恒（此部份業已移送台灣桃
      園地方法院）簽發，發票日為八十九年八月二十五日，以遠東國際商業銀行中
      壢分行為付款人，票面金額為二十九萬五千元之支票一紙。其於八十九年八月
      二十五日向付款人為付款之提示竟遭退票，復亦本於票據之法律關係，起訴請
      求判決如聲明第二項所示。
三、證據：
    提出支票影本及退票理由單影本各二紙為證，並聲請命行鑑定前開由古敬恒簽發
    之支票，其背面所載「丁○○」簽名之真偽。
乙、被告方面：
一、被告乙○○部分：
    (一)聲明：原告之訴駁回。
    (二)陳述：被告乙○○固不否認系爭支票之真正，然抗辯兩造間並無消費借貸關係
      ，其並不認識原告，該支票係與另一被告戊○○（此部份業已移送台灣桃園地
      方法院）換票使用，因戊○○交付之支票退票，被告乙○○才會讓系爭支票亦
      退票。
二、被告丁○○部分：
    (一)聲明：原告之訴駁回。
    (二)陳述：系爭支票之背書並非被告丁○○親自書寫，其亦不認識原告。
    (三)證據：提出中興保全報告書十四紙為證。
    理      由
一、原告起訴主張持有(一)被告乙○○簽發，發票日為八十九年八月三十一日，以彰化
    商業銀行新明分行為付款人，票面金額二十八萬元之支票一紙；(二)被告丁○○為
    背書人，發票日為八十九年八月二十五日，以遠東國際商業銀行中壢分行為付款
    人，票面金額二十九萬五千元之支票一紙。其分別於八十九年八月三十一日及同
    年八月二十五日向付款人為付款之提示，竟遭均退票，爰本於票據之法律關係，
    起訴請求判決如其聲明所示等語。被告乙○○固不否認支票之真正，然以兩造間
    並無消費借貸關係，伊並不認識原告，系爭支票是伊與戊○○換票所用，關於系
    爭票款，伊與戊○○間尚有爭執待解決等語置辯。被告丁○○則以該支票上背書
    人之簽名並非真正等語，資為抗辯。
二、原告主張其持有被告乙○○簽發，發票日為八十九年八月三十一日，以彰化商業
    銀行新明分行為付款人，票面金額二十八萬元之支票一紙，其於八十九年八月三
    十一日向付款人為付款之提示，竟遭退票之事實，業據提出與其所述相符之支票
    影本及退票理由單影本各一紙為證，且被告乙○○對該支票之真正並不爭執，堪
    信為真實。被告乙○○雖另抗辯兩造間並無消費借貸關係，伊不認識原告，系爭
    支票是伊與戊○○換票所用，關於系爭票款，伊與戊○○間尚有爭執待解決等情
    ，然按票據行為為不要因行為，即不以給付之原因為要件而得成立之行為，凡簽
    名於票據之人，不問原因如何，均須依票上所載文義負責，除執票人取得票據係
    出於惡意或詐欺者外，發票人不得以自己與執票人前手所存抗辯之事由，對抗執
    票人，此最高法院四十九年度台上字第六七八號著有判例意旨可資參照。經查被
    告乙○○前開所辯，皆係其與戊○○間之權利義務關係，核屬與執票人前手間之
    抗辯事由，是縱令其所言屬實，依照前開判例說明，被告乙○○亦不得以該等事
    由對抗原告，自仍應依票據上所載文義負責，則被告乙○○上開所辯，並不足採
    。
三、從而原告本於票據之法律關係，起訴請求被告乙○○給付原告二十八萬元，及自
    民國八十九年九月一日起至清償日止，按週年利率百分之五計算之利息，為有理
    由，應予准許。
四、原告復主張其持有被告丁○○為背書人，發票日為八十九年八月二十五日，以遠
    東國際商業銀行中壢分行為付款人，票面金額二十九萬五千元之支票一紙，原告
    於八十九年八月二十五日向付款人為付款之提示，竟遭退票等情，固據其提出與
    其所述相符之支票影本及退票理由單影本各一紙為證，然此為被告丁○○所否認
    ，並以系爭支票背書人之簽名，並非真正等語，資為抗辯。經查，原告聲請本院
    就上開支票背面「丁○○」之簽名命行鑑定，其結果為該支票背面上「丁○○」
    簽名筆跡，與被告丁○○之筆跡並不相符，此有內政部警政署刑事警察局八十九
    年十二月十八日刑鍵字第一九七三○二號鑑驗通知書暨筆跡鑑驗說明一份在卷足
    憑，原告就此有利於己之事實，又未能再舉證以實其說，則被告前開所辯，自堪
    採信。被告丁○○於系爭支票上之簽名既非真正，依票據法第五條及第十五條之
    規定，自毋庸依票據文義負背書人之責，是原告之請求即屬無據。
五、從而原告本於票據之法律關係，起訴請求被告丁○○給付原告二十九萬五千元，
    及自八十九年八月二十六日起至清償日止，按週年利率百分之五計算之利息，於
    法尚有未合，應予駁回。
六、查本件係命清償票據債務之判決，原告雖亦聲請本院依職權宣告假執行，惟其聲
    請僅係企使法院之職權發動，是就原告勝訴部分爰依職權宣告假執行；就其受敗
    訴判決部分，本院毋庸另為假執行准駁之判決，附此敘明。
七、結論：本件原告之訴為一部有理由、一部無理由，依民事訴訟法第七十九條但書
    、第三百八十九條第一項第四款判決如主文。
中      華      民      國    九十    年      五      月    二十九    日
                                  臺灣板橋地方法院民事第二庭
~B審判長法      官  蕭惠芳
~B      法      官  陳麗玲
~B      法      官  劉元斐
右為正本係照原本作成
如對本判決上訴，須於判決送達後廿日內向本院提出上訴狀。
中      華      民      國    九十    年      五      月    三十    日
~B法院書記官  洪惠玲


司法院資訊處製作；財團法人民間司法改革基金會備份。
